臺灣桃園地方法院民事裁定
111年度消債清字第92號
聲  請  人  
即  債務人  洪姿慧  
代  理  人  李律民（法扶律師）
上列當事人因消費者債務清理事件聲請清算，本院裁定如下：
    主  文
清算之聲請駁回。
聲請程序費用由聲請人負擔。
    理  由
一、按債務人不能清償債務或有不能清償之虞者，得依消費者債
    務清理條例（下稱消債條例）所定更生或清算程序，清理其
    債務；債務人於法院裁定開始更生程序或許可和解或宣告破
    產前，得向法院聲請清算；債務人對於金融機構負債務者，
    在聲請更生或清算前，應向最大債權金融機構請求協商債務
    清償方案，或向其住、居所地之法院或鄉、鎮、市、區調解
    委員會聲請債務清理之調解，消債條例第3條、第80條前段
    、第151條第1項定有明文。又按法院開始清算程序之裁定，
    應載明其年、月、日、時，並即時發生效力；法院裁定開始
    更生或清算程序後，得命司法事務官進行更生或清算程序，
    消債條例第83條第1項、第16條第1項前段亦有明文。
二、聲請意旨略以：聲請人即債務人因積欠債務無法清償，民國
    110年10月14日向最大債權銀行中國信託商業銀行股份有限
    公司（下稱中國信託銀行）申請消債條例前置協商不成立，
    復於110年11月29日向本院聲請消費者債務清理之調解，因
    中國信託銀行以聲請人無穩定還款能力無法提供調解方案以
    致調解不成立，又聲請人無擔保或無優先權之債務總額為13
    7,962元，爰聲請更生，嗣於本院審理中改為聲請清算。
三、經查：
  ㈠本條例所稱消費者，指5年內未從事營業活動或從事小規模營
    業活動之自然人；前項小規模營業指營業額平均每月20萬元
    以下者，消債條例第2條第1、2項定有明文。依金融聯合徵
    信中心債權人清冊、108及109年度綜合所得稅資料清單、勞
    工保險被保險人投保資料所示（調解卷第13、18、19、20、
    21頁、個資卷），聲請人並無擔任公司之董事，亦或是商業
    登記之負責人，堪信聲請人於聲請前並未從事營業活動，自
    得依消債條例聲請清算，合先敘明。
  ㈡關於前置協商之要件：聲請人以其有不能清償債務情事，於1
    10年10月14日向中國信託銀行申請消債條例前置協商不成立
    ，復於110年11月29日向本院聲請消費者債務清理之調解，
    因中國信託銀行以聲請人無穩定還款能力無法提供調解方案
    致調解不成立，有前置協商不成立通知書、調解不成立證明
    書附卷可參（更生卷第19、21頁），並經本院調取110年度
    司消債調字第572號卷宗核閱屬實，則聲請人本件聲請即合
    乎協商前置之程序要件。
  ㈢關於聲請人之債務總額：聲請人雖陳報其無擔保或無優先權
    債務總額為137,962元（更生卷第17頁），然依債權人之陳
    報，陽光資產管理股份債權為136,005元（更生卷第43頁）
    ； 滙豐（台灣）商業銀行股份有限公司債權為104,916元（
    更生卷第51頁）；中國信託銀行債權為358,991元（更生卷
    第55頁）；渣打國際商業銀行股份有限公司債權為23,984元
    （更生卷第69頁）；花旗（台灣）商業銀行股份有限公司公
    司債權為35,406元（更生卷第75頁），總計已知債權總額為
    659,302元，故本院認應以該金額為其債務總額。
  ㈣關於聲請人之財產及收入：
    ⒈聲請人名下有西元1996年出廠之汽車乙輛（聲請人陳稱已
      報廢）、機車乙部，並無其他財產，有全國財產稅總歸戶
      財產查詢清單、機車行照、中華民國人壽商業同業公會查
      詢結果在卷為憑（調解卷第17頁；更生卷第81、97頁）。
    ⒉聲請人陳稱其自107年5月間發現患有子宮肌腺瘤，因症狀
      嚴重摘除子宮後，又於同年月發現有多發性甲狀腺腫，故
      自斯時迄至110年11月時常需進出醫院做各種檢查及治療
      ，而無確切之收入來源，僅能仰賴他人支應；110年12月
      迄今，因身體狀況好轉，為方便不定期回診之需求，所以
      才僅能到工地打零工，每月收入約1萬元，有108及109年
      綜合所得稅各類所得資料清單、勞工保險被保險人投保資
      料表、收入切結書、民事陳報狀附卷可參（調解卷第18至
      21頁；更生卷第79、87頁）。惟聲請人曾於財產及收入狀
      況說明書記載其108年度、109年度均於工地打零工，月薪
      9,000元（更生卷第15、16頁），顯然與前開所述有所差
      異，難以採信。
    ⒊又聲請人現年47歲（63年8月生，調解卷第10頁），正值青
      壯年應具備一定之勞動能力，而基本工資係一般勞工在通
      常情況下所可能取得之最低收入，聲請人雖釋明其於107
      年5月發現患有子宮肌腺瘤及多發性甲狀腺腫，而無法取
      得有基本工資之收入云云。惟其僅提出佛教慈濟醫療財團
      法人台北慈濟醫院診斷證明書記載「病名：多結節性甲狀
      腺腫；醫師囑言：因上述病因，病患須反覆來院安排檢查
      」及聲請人曾於110年7月14日、110年3月3日、109年12月
      18日、109年9月25日、109年7月3日、109年3月18日、109
      年1月15日、109年1月10日等多日之門診病歷單影本在卷
      可稽（更生卷第123至215頁），且依門診病例單所示，聲
      請人自109年起約略每3個月回診一次，至110年後亦僅有2
      次之就診紀錄，顯見上述疾病尚未達嚴重影響其日常生活
      及勞動能力之程度，從而，難以認定聲請人有因此影響其
      工作能力。是本院認仍應以一般具有通常勞動能力之人通
      常可獲取之薪資，即以勞動部於110年10月15日發布，自1
      11年1月1日起實施，每月基本工資25,250元作為其每月收
      入為適當，以避免清算程序之濫用。
　㈤關於聲請人之必要支出：
　　⒈按債務人必要生活費用，以最近一年衛生福利部或直轄市
      政府所公告當地區每人每月最低生活費1.2倍定之；受扶
      養者之必要生活費用，準用第一項規定計算基準數額，並
      依債務人依法應負擔扶養義務之比例認定之；前二項情形
      ，債務人釋明更生期間無須負擔必要生活費用一部或全部
      者，於該範圍內，不受最低數額限制；債務人證明確有必
      要支出者，不受最高數額及應負擔比例之限制，消債條例
      第64條之2定有明文。
　　⒉聲請人主張其每月必要支出為13,739元（種類及金額詳清
      算卷第13頁），審酌此金額並未超過桃園市111年度平均
      每人每月最低生活費1.2倍即18,337元，與前開規定相符
      ，故聲請人每月必要支出以13,739元列計尚屬合理。
  ㈥小結：
    聲請人名下有如㈣之⒈所示之財產，如以上開收入扣除必要支
    出後，其每月應有餘額11,511元（計算式為：25,250元－13,
    739元＝11,511元）可供清償債務，然其無擔保或無優先權債
    務總額倘以其每月所餘11,511元清償債務，僅需約5年即得
    清償完畢（計算式：659,302元÷11,511元÷12個月≒4.7年）
    ，縱使以桃園市111年度平均每人每月最低生活費1.2倍即18
    ,337元計算其每月必要支出，亦僅需約8年即得清償完畢【
    計算式：659,302元÷（25,250元－18,337元＝6,913元）÷12個
    月≒7.9年】，即使加計利息，所須清償之時間亦不逾上開期
    間之2倍，且聲請人現年約47歲，距勞工強制退休年齡65歲
    尚有18年，足認聲請人有清償前開債務之能力，核與消債條
    例第3條之規定不符，尚無藉助清算程序調整其與債權人間
    權利義務關係之必要，縱聲請人聲請更生，亦應駁回聲請。
    另倘聲請人有還款之誠意，理當誠實面對債務，主動積極與
    債權銀行重啟協商程序，謀求適當可行之清償方案。
四、綜上所述，本件客觀上難認聲請人有不能清償債務或有不能
    清償之虞等情事存在，揆諸首揭規定，聲請人本件清算之聲
    請，為無理由，應予駁回，爰裁定如主文。 
中　　華　　民　　國　　111 　年　　8 　　月　　12　　日
                  民事第三庭    法　官　吳佩玲
上列正本證明與原本無異。
如不服本裁定應於送達後10日內向本院提出抗告狀，並應繳納抗
告費新臺幣1,000 元。             
中　　華　　民　　國　　111 　年　　8 　　月　　12　　日
                              書記官　龍明珠